臺灣雲林地方法院民事判決　　　　　　　 95年度訴字第345號
原　　　告　甲○○
　　　　　　乙○○
共　　　同
訴訟代理人　吳榮昌律師
被　　　告　丁○○
訴訟代理人　丙○○
上列當事人間損害賠償事件，原告提起刑事附帶民事訴訟（94年
度交附民字第49號），由本院刑事庭移送前來，本院於中華民國
96年5月15日言詞辯論終結，判決如下：
    主  文
被告應給付原告甲○○新台幣伍拾玖萬陸仟柒佰捌拾伍元、原告
乙○○新台幣肆拾萬壹仟零捌拾貳元，及均自民國九十四年八月
十日起至清償日止，按年息百分之五計算之利息。
原告其餘之訴駁回。
本判決於原告甲○○、乙○○分別以新台幣貳拾萬元、新台幣壹
拾萬元為被告供擔保後，得假執行。
原告其餘假執行之聲請駁回。
    事  實  及  理  由
壹、程序方面：
一、按訴狀送達後，原告不得將原訴變更或追加他訴，但擴張或
    減縮應受判決事項之聲明者不在此限，民事訴訟法第255 條
    第1 項第3 款定有明文。本件原告甲○○起訴時請求被告給
    付新台幣（下同）2,715,373 元及自起訴狀繕本送達翌日起
    至清償日止，按年息百分之5 計算之利息，然於言詞辯論期
    日中，本金部分變更請求2,699,284 元，核屬聲明之減縮行
    為，應屬合法，先予敘明。
貳、實體方面：
一、原告起訴主張：
  (一)原告甲○○於民國92年9 月24日中午12時50分許騎乘車牌號
    碼VCQ-959 號輕型機車，搭載原告乙○○自雲林縣北港鎮○
    ○路由南往北綠燈直行，適有被告駕駛車牌號碼2W-8522 號
    休旅車，自雲林縣北港鎮○○路由東往西行駛，行經文化路
    與大同路交叉路口，詎被告竟未遵守道路交通號誌，擅闖紅
    燈違規高速行駛，直接撞及原告甲○○所騎乘已過道路中心
    線之輕型機車，除造成機車嚴重毀損外，並使原告甲○○受
    有頸椎受傷、腦中風，原告乙○○受有右側脛骨、腓骨第三
    度開放性骨折、左橈骨骨折、右膝挫傷之傷害。
  (二)原告因被告之不法侵害行為，受有財產上及非財產上之損害
    ，原告並請求被告就其所受之下列損害負賠償責任：
  原告甲○○所受損害部分：
  (1)醫療費用部分：原告甲○○因本件車禍受傷，支出醫療費用
    205,818元。
  (2)增加生活上需要部分：
　1.看護費用部分：原告甲○○因本次車禍受有傷害而自92年12
    月31日起至93年5 月31日止住進媽祖醫院護理之家療養，共
    支出203,911 元。另原告自護理之家返家後皆由子女照顧，
    此部份費用以每個月2 萬元計算，從93年6 月1 日起至94年
    7 月31日止，計14個月，共求償28萬元。
  2.因本次車禍於治療期間購買之醫療物品，合計4,955 元。
  (3)機車毀損部分：原告所騎乘之車牌號碼VCQ-959號機車於此
    次車禍中受損，共需花費機車修理費4,600元。
  (4)精神慰輔金部分：原告受被告駕駛之機車撞擊受傷，被診斷
    為「頸椎及中樞神經系統嚴重損傷，導致呼吸衰竭並氣切插
    管、腦中風」之傷害，現行動不能自如，且驚嚇過大，無法
    正常從事工作，是否得完全康復仍屬未定，精神上之痛苦不
    可言喻，因此請求精神慰撫金200 萬元。
  原告乙○○所受損害部分：
  (1)醫療費用部分：原告乙○○因本件車禍受傷，支出醫療費用
    103,898 元。
  (2)增加生活上需要部分：
　1.看護費用部分：原告乙○○因本次車禍受有傷害而需聘請居
    家看護共計13個月，每月花費40,060元，共花費520,780 元
    。
  2.因本次車禍於治療期間購買之醫療物品，合計8,274元。
  (3)精神慰輔金部分：原告受被告駕駛之機車撞擊受傷，被診斷
    為「右側脛骨、腓骨第三度開放性骨折、左橈骨骨折、右膝
    挫傷」之傷害，行動不能自如，且驚嚇過大，無法正常從事
    工作，是否得完全康復仍屬未定，精神上之痛苦不可言喻，
    因此請求精神慰撫金200 萬元。
  (三)又原告甲○○因本件車禍已受領強制保險金710,000 元，原
    告乙○○已受領15,592元。
    並聲明：被告應給付原告甲○○2,699,284 元，原告乙○
    ○2,632,952 元，及均自起訴狀繕本送達翌日起至清償日止
    ，按年息百分之5 計算之利息。原告願供擔保，請准宣告
    假執行。
二、被告抗辯意旨：
    被告對於原告2 人所支出之醫療費用、醫療用品費用、原告
    甲○○所支出之機車修復費用、療養費用、看護費用均不爭
    執，但是原告2 人請求之精神慰撫金過高，原告乙○○之傷
    勢只須3 、4 個月即可復原，其請求被告賠償13個月之看護
    費用支出，顯然過高。被告就本件車禍雖有過失，然原告闖
    紅燈與有過失，應負百分之80之過失責任。另原告已經受領
    有強制汽車責任保險金，此部分應予扣除。並聲明：(1)原告
    之訴駁回。(2)訴訟費用由原告負擔。
三、兩造不爭執之事實：
  (一)被告就本件車禍有過失。
  (二)原告甲○○因本件車禍支出醫療費用205,818 元、療養費用
    203,911 元、看護費用28萬元、醫療用品費4,955 元、機車
    修復費4,600 元，原告乙○○因本件車禍支出醫療費用103,
    898 元、醫療用品費8,274 元。
  (三)原告乙○○因本件車禍受傷聘請居家看護人員，每月需花費
    40,060元。
  (四)原告甲○○、乙○○就本件車禍已經分別受領有強制汽車責
    任保險金71萬元及15,592元。
四、兩造之爭點：
  (一)原告乙○○所得請求之看護費用金額為何？
  (二)原告甲○○、乙○○所得請求之精神慰撫金數額為何？
  (三)原告甲○○就本件車禍之發生是否與有過失？
五、得心證之理由：
  (一)按因故意或過失，不法侵害他人之權利者，應負損害賠償責
    任。不法侵害他人之身體或健康者，對於被害人因此喪失或
    減少勞動能力或增加生活上之需要時，應負損害賠償責任。
    不法侵害他人之身體、健康者，被害人雖非財產上之損害，
    亦得請求賠償相當之金額。民法第184 條第1 項前段、193
    條第1 項、195 條第1 項前段分別定有明文。查原告因被告
    之過失行為而受有前揭傷害，則原告受傷之結果與被告之過
    失行為間，即有相當因果關係，從而原告本於侵權行為損害
    賠償請求權，訴請被告應賠償損害，自屬於法有據。至原告
    請求被告給付之各項損害賠償，是否准許，分述如次：
  原告甲○○因本件車禍支出醫療費用205,818 元、療養費用
    203,911 元、看護費用28萬元、醫療用品費4,955 元、機車
    修復費4,600 元，原告乙○○因本件車禍支出醫療費用103,
    898 元、醫療用品費8,274 元等情，均為被告所不爭執，業
    如上述，是原告甲○○、乙○○前開部分之請求，為有理由
    ，應予准許。
  原告乙○○看護費用部分：原告乙○○因本件車禍受傷需他
    人看護，每月支出看護費用40,060元乙節，固為被告所不爭
    執，業如前述，原告乙○○復主張其需他人看護13個月，則
    為被告所否認，經本院函詢中國醫藥大學北港附設醫院後，
    該院函覆稱：「依病歷記載，92年9 月24日因右側脛骨、腓
    骨開放性骨折、左橈骨骨折於施行開放性復位術及骨外固定
    術，92年10月23日出院；92年12月22日因傷口感染並再度入
    院治療後，92年12月29日出院，一般而言，如是開放性粉碎
    骨折並進行骨外固定治療時，應不適負荷體重之行為，且術
    後建議前3 至4 個月不宜下床走動並需他人照顧。」此有該
    院96年2 月2 日院醫事字第96020050號函（見本院卷第51頁
    ）在卷可佐，參以原告乙○○為20年3 月8 日出生，此有診
    斷證明書附卷可稽（見本院94年度交附民字第49號卷第6 頁
    ），於車禍發生時已高齡72歲，以其年齡及體能狀況，應需
    較一般人更長之看護時間，另原告乙○○於95年6 月間尚僱
    用外國勞工看護乙節，亦有兩造所不爭執之行政院勞工委員
    會95年4 月24日勞職外字第0950877088號函在卷可證（見本
    院卷第131 頁），是本院審酌原告之年齡、傷勢、實際僱請
    看護之狀況及上開函文之內容，認原告乙○○請求6 個月，
    每月看護費用40,060，共計240,360 元之看護費用，為有理
    由，應予准許。逾此範圍之請求，為無理由，應予駁回。
  精神慰撫金部分：原告甲○○因本次車禍事故導致呼吸衰竭
    、意識障礙，並受有頸椎受傷、腦中風，原告乙○○受有右
    側脛骨、腓骨第三度開放性骨折、左橈骨骨折、右膝挫傷之
    傷害，於92年9 月24日住院經手術後至92年10月23日始出院
    之事實，有診斷證明書2 份附卷可稽（見本院94年度交附民
    字第49號卷第5 、6 頁），身體上及精神上因本件事故受有
    相當程度之痛苦折磨自不待言。又原告甲○○名下有房屋1
    棟、建地1 筆並與他人共有建地1 筆，原告乙○○名下並無
    任何財產，被告名下財產僅有汽車2 輛、投資1 筆，此有兩
    造所不爭執之財產歸屬資料清單可查，是本院審酌原告所受
    之痛苦程度、被告之加害程度及兩造之身分、地位、經濟能
    力等，認原告甲○○請求200 萬元之精神慰撫金，尚無不合
    ，至於乙○○請求200 萬元之精神慰撫金，尚屬過高，應予
    核減為100 萬元，始為允當，逾此部分之請求，為無理由，
    應予駁回。
  (二)再按，保險人依本法規定所為之保險給付，視為被保險人損
    害賠償金額之一部分；被保險人受賠償請求時，得扣除之，
    強制汽車責任保險法第32條定有明文。經查：原告甲○○、
    乙○○因本件車禍已分別受領強制汽車責任保險金71萬元、
    15,592元乙節，有兆豐產物保險股份有限公司汽車險部96年
    4 月11日兆產 (96) 汽字第23號函1 份附卷可稽，且為兩造
    不爭執，參照首開說明，在原告受領金額範圍內，已免除被
    告之損害賠償責任，是此部分金額自應予以扣除。
  (三)另按，損害之發生或擴大，被害人與有過失者，法院得減輕
    賠償金額，或免除之。重大之損害原因，為債務人所不及知
    ，而被害人不預促其注意或怠於避免或減少損害者，為與有
    過失。前2 項之規定，於被害人之代理人或使用人與有過失
    者，準用之。民法第217 條定有明文。又駕駛機車有過失致
    坐於後座之人被他人駕駛之車撞死者，後座之人係因藉駕駛
    人載送而擴大其活動範圍，駕駛人為之駕駛機車，應認係後
    座之人之使用人，原審類推適用民法第224 條規定依同法第
    21 7條第1 項規定，減輕被上訴人之賠償金額，並無不合。
    最高法院74年台上字第1170號判例參照。經查：
  原告甲○○確有闖紅燈之情事，理由如下：
  (1)原告甲○○於92年9 月24日雲林縣警察局交通事故談話紀錄
    表向警察供述：「我駕車由文化路由南向北駛至該路口時，
    黃燈閃時我已走到路中過來一些時，對方車就過來了撞到我
    車的右側。」（見本院94年度交易字第93號刑事案件他字卷
    第14頁），惟原告乙○○於偵查中卻指稱：「（當天你由何
    處往何處？）答：由北港要回家，我們在路口等紅燈車停止
    狀態，快變綠燈時，我們車尚未啟動，對方的車由巷口突然
    衝出來，就撞到我們。」（見上開刑事案件偵查卷第24 、
    25頁），原告2 人同乘1 部機車，甲○○表示當時行進至路
    中間時是黃燈，乙○○卻表示是紅燈轉綠燈時才啟動，完全
    不相符。
  (2)反觀被告於刑事案件偵查、審理中始終表示是綠燈始起步，
    此與證人陳天佑於偵查中證稱：「當天我車停在大同路的西
    邊車禍發生時，我正沿著文化路的斑馬線由東往西橫越文化
    路，所以我可以確定大同路（即被告行車方向）是綠燈，文
    化路（即原告甲○○行車方向）是紅燈。」等語（見上開刑
    事案件偵查卷第28頁）相符，足證原告甲○○於車禍發生當
    時車行方向之燈號應非綠燈，其確有闖紅燈之情事。原告主
    張被告於車禍發生當時闖紅燈云云，應不足採。
  從而，本院審酌兩造之過失程度，認闖紅燈之原告甲○○於
    損害發生應負10分之7 之過失責任，未注意車前狀況之被告
    應負10分之3 之過失責任，又原告乙○○係因乘坐原告甲○
    ○所騎乘之機車致受有前述傷害，就其因藉原告甲○○載送
    而擴大其活動範圍而言，原告甲○○應係原告乙○○之使用
    人，揆諸前開最高法院之見解，應依民法第217 條第3 項準
    用同條第1 項之規定，依職權減輕被告之賠償金額。而原告
    甲○○因本件車禍所受損害金額為2,699,284 元（205,818+
    203,911+28 0,000+4,955+4,600+2,000,000 =2,699,284）
    ，原告乙○○因本件車禍所受損害金額為1,352,532 元（
    103, 898+8,274+240,360+1,000,000 =1,352,532） ，扣除
    其已受領之金額71萬元及15,592元後，分別為1,989,284 元
    及1,336,940 元，因此被告所負損害賠償金額應依此比例分
    別減輕為596,785 元、401,082 元。
  (三)綜上所述，原告甲○○、乙○○依侵權行為之法律關係，分
    別請求被告給付596,785 元、401,082 元及均自起訴狀繕本
    送達被告之翌日（即94年8 月10日）起至清償日止，按年息
    百分之5 計算之利息範圍內，為有理由，應予准許。逾此範
    圍之請求，為無理由，應予駁回。原告分別陳明願供擔保，
    聲請宣告假執行，經核其勝訴部分，合於法律規定，爰均酌
    定相當之擔保金額宣告之；其餘假執行之聲請，因該部分訴
    之駁回而失所依據，均應予駁回。
六、本件係原告於刑事訴訟程序中附帶提起之民事損害賠償事件
    ，經本院刑事庭依刑事訴訟法第504 條第1 項規定裁定移送
    前來，而刑事附帶民事訴訟本無徵收裁判費，且本件於審理
    過程，並無支付其他費用，是本件無訴訟費用，併此敘明。
中　　華　　民　　國　　96　　年　　5 　　月　　29　　日
                       民事第二庭
                                  法  官　吳錦佳
以上為正本係照原本作成。
如對本判決上訴，須於判決送達後20日之不變期間內，向本院提
出上訴狀。
中　　華　　民　　國　　96　　年　　5 　　月　　29　　日
        　　　　　　　　　　　　　書記官  林美鳳
